臺灣高等法院民事判決　九十三年度訴字第一五號
　　原　　　告　甲○○
　　兼右一人
　　訴訟代理人　乙○○○
　　原　　　告　戊○○
　　被　　　告　丙○○○　原住台北縣汐止市○○街四十巷七弄十五號
　　　　　　　　丁○○　　原住.
右當事人間請求侵權行為損害賠償事件，經本院於九十三年三月三十一日言詞辯論終
結，判決如左：
    主    文
被告應給付原告乙○○○新台幣肆拾萬元、甲○○新台幣壹拾玖萬伍仟元、戊○○新
台幣壹拾萬伍仟元，暨均自九十二年十月一日起至清償日止，按週年利率百分之五計
算之利息。
原告其餘之訴駁回。
訴訟費用由被告負擔六分之一，餘由原告乙○○○負擔六分之三、原告甲○○負擔六
分之一、原告戊○○負擔六分之一。
    事    實
甲、原告方面：
一、聲明：被告應給付原告乙○○○新台幣（下同）二百六十萬元、戊○○六十二萬
    元、甲○○九十六萬元，及均自起訴狀繕本送達之翌日起，至清償日止，按年息
    百分之五計算之利息。
二、陳述：
(一)、被告丁○○與丙○○○係夫妻，先後於民國（下同）八十七年八月二十五日（下
    稱Ａ會）、八十八年三月五日（下稱Ｂ會）及九十年四月二十日（下稱Ｃ會），
    以丙○○○名義為會首，在臺北縣汐止市○○街五號召集民間互助會，每會均為
    二萬元，Ａ會連會首共三十七會，每月二十五日開標；Ｂ會連會首共三十四會，
    每月五日開標；Ｃ會連會首共三十三會，每月二十日開標，均採內標制，並由丁
    ○○與丙○○○分別主持開標及收款事宜。嗣互助會存續時間，因被告需款孔急
    ，竟利用部分會員未到場投標之機會，偽填其等姓名及競標利息於標單參與競標
    得標，再向其他活會會員訛稱得標人，使不知情之為活會會員之原告陷於錯誤而
    交付會款。迨九十年十月二十五日丙○○○宣布停標倒會，原告始知受騙。爰依
    侵權行為規定請求被告給付如聲明所示之金額。
(二)、原告乙○○○以林美華、林惠芳名義參加Ａ會二會，以吳美珠、吳美月名義參加
    Ｂ會二會，不知遭冒名標會而繳交會款；又於Ｃ會以黃太太名義參加二會、以柯
    桂美、柯遵祥、黃正宗名義各參加一會，共參加五會，被告已無支付力仍收取頭
    會會款。
(三)、原告甲○○參加Ａ會一會，被告冒其名義標會時其仍照繳會款；Ｂ會部分其以甲
    ○○及陳麗妹名義參加二會，已標一會，尚有一會未標。
(四)、原告戊○○只參加Ｂ會一會，被告冒標時仍繳一萬五千元。
乙、被告方面：經合法通知均未到場，亦未以書狀聲明陳述。
丙、本院依職權調閱本院九十二年度上訴字第二八０五號偽造文書等刑事全卷。
    理    由
一、按訴狀送達後，原告不得將原訴變更或追加他訴，但減縮應受判決事項之聲明者
    ，不在此限，民事訴訟法第二百五十五條第一項第三款定有明文。本件原告原請
    求被告給付四百二十五萬元，嗣於準備程序中經闡明而分別請求被告給付原告乙
    ○○○二百六十萬元、戊○○六十二萬元、甲○○九十六萬元，共計四百十八萬
    元，核屬減縮應受判決事項之聲明，衡諸前揭規定應予准許，先予敘明。
二、被告二人經合法通知無正當理由而未到場辯論，核無民事訴訟法第三百八十六條
    各款所列情形，爰依原告聲請由其一造辯論而為判決。
三、查被告丁○○、丙○○○夫妻，先後於民國八十七年八月二十五日及八十八年三
    月五日以丙○○○名義為會首，在臺北縣汐止市○○街五號召集民間互助會二會
    ，每會均為二萬元，八十七年會至九十年八月二十五日止，連會首共三十七會，
    每月二十五日開標；八十八年會至九十年十二月五日止，連會首共三十四會，每
    月五日開標，均採內標制，並由丁○○與丙○○○分別或共同主持開標及收款事
    宜，嗣二人於附表所示時間，因需款孔急，竟利用附表所示會員未到場投標之機
    會，偽填其等姓名及競標利息於標單參與競標得標，使不知情之原告等會員陷於
    錯誤而交付會款致生損害；其二人明知已無支付能力，復於九十年四月二十日再
    召集每會二萬元，至九十二年十二月二十日止，連會首共三十三會，每月二十日
    開標之互助會，使不知情加入會員之原告乙○○○等人繳交頭會會款之事實，業
    據被告二人於警訊、偵查及刑事審判中自認在卷，並經本院刑事庭判處被告二人
    罪刑確定，此經調閱本院九十二年度上訴字第二八○五號偽造文書等案件全卷屬
    實。
四、被告利用附表所示會員未到場投標之機會，偽填其等姓名及競標利息於標單參與
    競標得標，使不知情之原告等會員陷於錯誤而交付會款致生損害，又明知其已無
    支付能力復於九十年四月二十日再召集每會二萬元之互助會，使不知情加入會員
    之原告乙○○○等人繳交頭會會款，致生損害於原告等人，自係對原告為侵權行
    為，故原告依民法第一百八十四條第一項前段規定，請求被告賠償其等受詐欺所
    交付之金額本息，應為正當。茲就原告參加三組互助會受詐欺情形分別論述如下
    ：
(一)、原告乙○○○部分：
    原告乙○○○參加Ａ會二會，於末二會即九十年七月二十五日、八月二十五日得
    標；參加Ｂ會二會，迄未得標；參加Ｃ會五會，已交頭次會款（見台灣士林地方
    法院檢察署九十一年度偵字第四○三○號偵查卷第三頁筆錄及本院卷第二十頁筆
    錄）。其被冒標所交金額Ａ會為九萬元（一五○○○Ｘ二Ｘ三）、Ｂ會為廿一萬
    元（一五○○○Ｘ二Ｘ七）及Ｃ會被詐欺所交頭次會款十萬元（二○○○○Ｘ五
    ），計四十萬元。
(二)、原告甲○○部分：
    原告甲○○參加Ａ會一會，於九十年六月二十五日遭被告以其名義冒標；參加Ｂ
    會二會，一會已於八十九年五月五日得標，另一會未標（見同上偵查卷第十至十
    四頁筆錄及本院卷第二十一頁筆錄）。故其被冒標所交金額Ａ會為四萬五千元（
    一五○○○Ｘ三）、Ｂ會為十五萬元（一五○○○Ｘ（三＋七）），計為十九萬
    五千元。
(三)、原告戊○○部分：
    原告戊○○參加Ｂ會一會，未得標，其被冒標所交金額為十萬五千元（一五○○
    ○Ｘ七）。
五、綜上，原告依侵權行為規定，請求被告給付原告乙○○○四十萬元、甲○○十九
    萬五千元、戊○○十萬五千元，及均自起訴狀繕本送達翌日即九十二年十月一日
    起至清償日止，按週年利率百分之五計算之利息，為有理由，應予准許。逾此範
    圍之請求，不能證明係被告詐欺所致，應予駁回（本件係原告提起刑事附帶民事
    訴訟依侵權行為規定請求，被告所欠會款部分應由原告另依合會法律關係請求，
    併予敘明）。
六、結論：本件原告之訴為一部有理由，一部無理由，爰判決如主文所示。
中　　　華　　　民　　　國　　九十三　　年　　　四　　　月　　 十四 　　日
                                  民事第十四庭
                                  　　審判長法  官   　張  宗  權
                                            法　官     陳  永  昌
                                            法  官     陳  忠  行
正本係照原本作成。
被告不得上訴。
原告如不服本判決，應於收受送達後二十日內向本院提出上訴書狀，其未表明上訴理
由者，應於提出上訴後二十日內向本院補提理由書狀（均須按他造當事人之人數附繕
本）上訴時應提出委任律師或具有律師資格之人之委任狀；委任有律師資格者，另應
附具律師資格證書及釋明委任人與受任人有民事訴訟法第四百六十六條之一第一項但
書或第二項（詳附註）所定關係之釋明文書影本。
中　　　華　　　民　　　國　　九十三　　年　　　四　　　月　　 十五 　　日
　　　　　　　　　　　　　　　　　　　  　　書記官     明  祖  星
附註：
民事訴訟法第四百六十六條之一（第一項、第二項）：
對於第二審判決上訴，上訴人應委任律師為訴訟代理人。但上訴人或其他法定代理人
具有律師資格者，不在此限。
上訴人之配偶、三親等內之血親、二親等內之姻親，或上訴人為法人、中央或地方機
關時，其所屬專任人員具有律師資格並經法院認為適當者，亦得為第三審訴訟代理人
。
附表:
  一、（Ａ組）八十七年互助會冒標情形
┌─────┬────┬────┬───┐
│被冒標會員│會單編號│冒標日期│標  金│
├─────┼────┼────┼───┤
│侯太太    │二一    │88.8.25 │五千元│
├─────┼────┼────┼───┤
│阿蘭      │二九    │88.2.25 │五千元│
├─────┼────┼────┼───┤
│甲○○    │六      │90.6.25 │五千元│
└─────┴────┴────┴───┘
  二、（Ｂ組）八十八年互助會冒標情形
┌─────┬────┬────┬───┐
│被冒標會員│會單編號│冒標日期│標金  │
├─────┼────┼────┼───┤
│五金添壽  │ 七     │88.10.5 │五千元│
├─────┼────┼────┼───┤
│宜興書局  │ 六     │88.12.5 │五千元│
├─────┼────┼────┼───┤
│曾寶蓮    │ 十     │89.2.5  │五千元│
├─────┼────┼────┼───┤
│藍阿賣    │ 二十九 │89.8.5  │五千元│
├─────┼────┼────┼───┤
│蕭翠媛    │ 十五   │90.3.5  │五千元│
├─────┼────┼────┼───┤
│吳美月    │ 二十六 │90.8.5  │五千元│
├─────┼────┼────┼───┤
│戊○○    │ 三十   │90.9.5  │五千元│
└─────┴────┴────┴───┘
